臺灣嘉義地方法院刑事判決　　　　　　　100年度重訴字第1號
公　訴　人　臺灣嘉義地方法院檢察署檢察官
被　　　告　何舜民
選任辯護人　林德昇律師
　　　　　　謝耿銘律師
上列被告因殺人等案件，經檢察官提起公訴（99年度偵字第9709
號、99年度偵緝字第560 號），本院判決如下：
    主  文
何舜民殺人，處有期徒刑拾伍年；又未經許可，持有可發射子彈
，具有殺傷力之手槍，處有期徒刑年陸月，併科罰金新臺幣陸
萬元，罰金如易服勞役，以新臺幣壹仟元折算壹日。應執行有期
徒刑拾捌年，併科罰金新臺幣陸萬元，罰金如易服勞役，以新臺
幣壹仟元折算壹日。
    犯 罪 事 實
一、何舜民與賴姿慧為舅甥關係，賴姿慧自民國99年11月初起，
    至位於嘉義縣水上鄉柳鄉村柳子林179 之12號「宏昱當鋪」
    任職，高信雄亦於上開當鋪工作而熟識，賴姿慧與高信雄於
    99年11月7 日下午2 、3 時許，在上開當鋪2 樓嘻鬧、拉扯
    ，賴姿慧上衣鈕釦因而解開，適何舜民上樓撞見，心生不悅
    ，當場數落2 人，並命高信雄嗣後不得再至上開當鋪2 樓而
    互有心結。是日晚間7 時53分許，高信雄外出購買便當返回
    上開當鋪後，賴姿慧隨同至上開當鋪2 樓客廳食用便當，引
    起何舜民不悅，嗣於同日晚間7 時58分許，至上開當鋪2 樓
    客廳內，指責高信雄違反規定擅自至2 樓，並大聲責罵高信
    雄，高信雄亦不甘示弱回嘴，2 人發生口角爭執，並進而產
    生肢體推擠拉扯，賴姿慧見狀隨即下樓，高信雄於爭吵拉扯
    中因居於下風，遂自腰際取出隨身攜帶具有殺傷力，可發射
    子彈仿HK廠USP 型半自動手槍製造之手槍1 支（槍枝管制編
    號：0000000000號），手槍內已填裝具殺傷力口徑9mm 制式
    子彈14顆，並順手拉動滑套，將子彈上膛，何舜民見狀，明
    知手槍、子彈均為槍砲彈藥刀械管制條例所管制之物品，未
    經許可，不得無故持有，為免遭高信雄槍擊，竟基於未經許
    可持有具有殺傷力之手槍、子彈之犯意，動手自後強取高信
    雄手上所持上開手槍1 支（含彈匣1 個及子彈14發），何舜
    民順利奪得高信雄所持上開手槍（含彈匣1 個及子彈14發）
    後，即未經許可無故持有上開手槍及子彈。何舜民於奪得高
    信雄所持手槍後，明知該手槍已裝填子彈並上膛而具有殺傷
    力，如按壓扳機擊發該已上膛之槍枝，極有可能造成受槍枝
    抵住頭部者遭近距離射擊而死亡，竟另行基於以槍枝抵住他
    人頭部右後枕部時順手擊發子彈將導致他人死亡，亦不違背
    其本意之不確定殺人犯意，而將該已上膛之改造手槍抵住當
    時正呈坐、跪、蹲或彎腰姿勢中之高信雄右後枕頭部，致高
    信雄不敢隨意移動，何舜民隨即按壓所持抵住高信雄頭部右
    後枕部之上開手槍扳機擊發1 顆子彈，子彈由高信雄右後枕
    頭部射入，貫穿腦部後，自左耳後穿出，造成高信雄腦挫傷
    出血，致中樞神經休克而死亡。何舜民於槍擊高信雄後，將
    上開手槍及所餘13發子彈攜離「宏昱當鋪」2 樓客廳，並於
    同日晚間8 時6 分許關閉「宏昱當鋪」1 樓鐵門後，偕同賴
    姿慧於99年11月17日晚間8 時8 分許開車逃離現場，直至99
    年12月2 日上午8 時許，始託友人告知其胞姐何美娟，已將
    上開手槍及子彈放置於嘉義縣、市交界附近之永欽1 號橋下
    草叢邊，請何美娟將上開手槍及子彈轉交檢察官，何美娟嗣
    後果於該處尋獲上開手槍及子彈，並於99年12月2  日晚間7
    時20分許將上開手槍及子彈交予偵辦員警。
二、案經高振興（高信雄之父）訴請及嘉義縣警察局水上分局報
    告臺灣嘉義地方法院檢察署檢察官偵查起訴。
    理  由
一、證據能力部分：
(一)、被告何舜民及其辯護人，對於檢察官所舉書面證據之證據能
    力，主張證人何美娟於警詢中所述「槍殺」一語，為被告以
    外之人於審判外之陳述，認乃傳聞，不同意作為證據，本院
    認證人何美娟於審判中未以證人身分到庭作證，且無刑事訴
    訟法第159 條之1 至第159 條之4 之例外情形，而被告及其
    辯護人復不同意證人何美娟於警詢筆錄內有關被告「槍殺」
    高信雄此一「槍殺」之陳述作為證據使用，亦無刑事訴訟法
    第159 條之5 規定之例外情形，依刑事訴訟法第159  條第1
    項規定，不得作為證據。
(二)、按被告之自白，非出於強暴、脅迫、利誘、詐欺、疲勞訊問
    、違法羈押或其他不正之方法，且與事實相符者，得為證據
    ，刑事訴訟法第156 條第1 項定有明文。被告及其辯護人辯
    稱，被告於警詢時，並未向員警供述「槍殺」高信雄一語，
    警詢筆錄內所載「槍殺」一語，無證據能力，不得作為證據
    使用等語，經查被告之警詢筆錄內雖記載「持改造手槍槍殺
    被害人高信雄」一語，但因被告於同次警詢筆錄已就槍擊案
    發過程供稱：「當時我就要搶手槍過來，不知道怎麼就走火
    擊發1 槍打中高信雄頭部」等語，可見被告並無自白以手槍
    殺害被害人高信雄之意，依被告警詢筆錄內容之全部意旨，
    尚難認被告已為此自白，是被告警詢筆錄內有關「槍殺」一
    語排除其證據能力，而不作為證據使用。
(三)、按被告以外之人於審判外之言詞或書面陳述，除法律有規定
    者外，不得作為證據；又被告以外之人於審判外之陳述，雖
    不符合同法第159 條之1 至第159 條之4 之規定，但經當事
    人於審判程序同意作為證據，法院審酌該言詞陳述或書面陳
    述作成時之情況，認為適當者，亦得為證據。當事人、代理
    人或辯護人於法院調查證據時，知有第159 條第1 項不得為
    證據之情形，而未於言詞辯論終結前聲明異議者，視為有前
    項之同意，刑事訴訟法第159 條第1 項及第159 條之5 分別
    定有明文。經查，被告及其辯護人除對於上開證據有所爭執
    外，對於本判決下列所引用之被告以外之人於審判外之陳述
    （包含書面陳述），雖屬傳聞證據，惟經檢察官、被告於本
    院準備程序及審判期日中均明示同意此部分之證據有證據能
    力或不爭執其證據能力（見本院卷(一)第49頁、本院卷(二)第75
    頁），且迄至言詞辯論終結前亦未撤回前開同意或有所異議
    ，本院審酌上開證據資料製作時之情況，製作當時之過程、
    內容、功能等情況，其取得並無違法情形，具備合法可信之
    適當性保障，經綜合判斷，與本件犯罪待證事實，具有關連
    性，核無可信度明顯過低之情事，且認為以之作為證據應屬
    適當，爰依刑事訴訟法第159 條之5 規定，認前揭證據資料
    均有證據能力。
二、認定犯罪事實所憑之證據及理由：
    被告對於99年11月17日晚間8 時許高信雄遭槍擊後，未經許
    可，將當時具有殺傷力之手槍1 支含彈匣1 個及子彈13發隨
    身攜帶，而持有上開具殺傷力之手槍及子彈一節坦承不諱，
    惟矢口否認有殺人之行為，辯稱係與高信雄爭執打鬥中，看
    見高信雄取出手槍，為了保命，才去搶該手槍，是高信雄在
    搶槍過程中自己誤扣扳機擊發子彈，擊中自己頭部而死亡云
    云。經查：
(一)、被告與證人賴姿慧為舅甥關係，證人賴姿慧自99年11月初開
    始，至位於嘉義縣水上鄉柳鄉村柳子林179 之12號「宏昱當
    鋪」任職，而與同在該處任職之被害人高信雄熟識，被告於
    99年11月17日至「宏昱當鋪」，於同日下午2 、3 時許，在
    「宏昱當鋪」2 樓客廳，撞見被害人高信雄與證人賴姿慧正
    在該處嘻鬧拉扯，證人賴姿慧上衣2 個鈕釦因而解開，遂責
    罵被害人高信雄與證人賴姿慧，並命被害人高信雄不得至「
    宏昱當鋪」2 樓客廳，同日晚間7 時53分許，高信雄自外購
    買便當返回「宏昱當鋪」，並示意證人賴姿慧至2 樓食用便
    當，證人賴姿慧隨後至2 樓，被告於用餐完畢，亦至「宏昱
    當鋪」2 樓，見被害人高信雄仍在2 樓客廳逗留，心生不悅
    ，大聲質問被害人高信雄為何違反規定至2 樓客廳，被害人
    高信雄不甘示弱答稱：「上來一下不行嗎？」被告與被害人
    高信雄2 人進而發生口角爭吵，並動手相互推擠拉扯，被害
    人高信雄頭部嗣為1 發子彈擊中，被告隨即攜帶槍擊被害人
    高信雄該把手槍及彈匣內裝填之13發子彈下樓，於同日晚間
    8 時6 分許關閉「宏昱當鋪」1 樓鐵門，並於同日晚間8時8
    分許，偕同證人賴姿慧離開「宏昱當鋪」，證人董宥緯於被
    告離開「宏昱當鋪」後不久返回，隨後發現被害人高信雄倒
    臥於「宏昱當鋪」2 樓客廳內，遂撥打電話通知救護車將被
    害人高信雄送醫救治，被害人高信雄仍因傷重死亡，被告嗣
    後將該手槍及子彈藏放於嘉義縣、市交界附近之永欽1 號橋
    下草叢邊，並委託真實姓名年籍不詳之男子，於同年12月2
    日上午8 時許，告知其胞姐何美娟上開手槍及子彈藏放地點
    ，請證人何美娟取出交給檢察官，證人何美娟依指示至前揭
    藏放地點取出上開手槍及子彈後，聯絡本案承辦檢察官，並
    於同年12月2 日晚間7 時20分許，將上開手槍及子彈交予員
    警等情，業據證人賴姿慧、董宥緯於警詢、偵訊及本院審理
    時證述在卷（見警卷第10頁至第14頁、第16頁至第20頁、99
    年度相字第700 號卷第68頁至第70頁、第73頁至第74頁、99
    年度偵緝字第560 號卷第105 頁至第106 頁、本院卷(一)第97
    頁至第106 頁、本院卷(二)第22頁至第32頁），證人林一帆、
    何美娟亦於警詢、偵訊時證述明確（見警卷第21頁至第24頁
    、第25頁至第26頁、第27頁至第30頁、99年度相字第700 號
    卷第71頁至第72頁、第75至第76頁），另案發後經通知到場
    救護之消防員即證人黃俊達、張峰誌與最先到場處理之員警
    劉嘉林，亦於本院審理時到庭證述渠等到達現場及實施救護
    、勘查現場之經過（見本院卷(一)第106  頁至第119  頁、第
    110 頁至第112 頁、第185 頁至第192 頁），並有證人賴姿
    慧指認被告之指認犯罪嫌疑人紀錄表、扣押物品目錄表暨扣
    押書各1 份、扣案槍彈照片12張及扣案之手槍1  支、彈匣1
    個、子彈13發、彈頭及彈殼各1 顆、柳林派出所所長職務報
    告及嘉義縣警察局水上分局偵辦何舜民涉嫌槍擊殺人案員警
    職務報告各1 份、嘉義縣警察局水上分局0000000 專案案發
    現場監視器相關人員出入時間一覽表暨「宏昱當鋪」監視器
    錄影畫面翻拍照片2 張（見警卷第15頁、第31頁至第32頁、
    99年度偵字第9251號卷第40頁至第45頁、99年度相字第700
    號卷第3 頁至第4 頁、第5 頁至第6 頁、第122  頁至第124
    頁、第137 頁）在卷可稽。
(二)、扣案之手槍及子彈13顆具有殺傷力，業經嘉義縣警察局初步
    檢視結果認槍枝結構完整、槍管暢通、槍枝具備擊發機構，
    擊發機構並可發揮擊發底火功能，檢視結果管制槍枝可能性
    較大，有該局槍枝初步檢視報告表、槍枝初步檢視照片6 張
    、槍枝初步檢視承辦人員履歷資料附卷可參（見警卷第44頁
    至第47頁），再將扣案槍枝及子彈送請內政部警政署刑事警
    察局鑑定，結果為：一、送鑑手槍1 支（槍枝管制編號：00
    00000000號），認係改造手槍，由仿HK廠USP 型半自動手槍
    製造之槍枝，換裝土造金屬槍管及土造金屬滑套而成，經裝
    填3 顆口徑9mm 制式子彈試射，可正常擊發。二、送鑑子彈
    13顆，認均係口徑9mm 制式子彈，採樣4 顆試射，可擊發，
    認均具殺傷力。另本院再將扣案未經試射之其餘9 顆子彈送
    請內政部警政署刑事警察局鑑驗，結果認：送鑑未試射子彈
    9 顆，均經試射，可擊發，認具殺傷力，有該局99年12月14
    日刑鑑字第0990170920號鑑定書、100 年7 月29日刑鑑字第
    1000079428號函（見99年度偵緝字第560 號卷第46頁至第49
    頁、本院卷(二)第70頁）在卷可參，顯見被告所持有之手槍及
    子彈均具有殺傷力。
(三)、被害人高信雄係於案發時，在「宏昱當鋪」2 樓，遭子彈自
    右枕頭部貫穿接觸性槍傷（槍管碰觸枕部頭皮），造成腦挫
    傷出血，導致中樞神經休克死亡，死亡方式為他殺，經送驗
    案發現場所採得已擊發之彈頭及彈殼，認送鑑彈頭1 顆，認
    係已擊發之口徑9mm 制式銅包衣彈頭，其上具刮擦痕；送鑑
    彈殼1 顆，係已擊發之口徑9mm 制式彈殼，且99年12月2 日
    嘉縣警鑑字第0990087139號刑事案件採驗紀錄表送鑑現場彈
    頭、彈殼與本案送鑑手槍試射彈頭、彈殼，其彈頭刮擦痕及
    彈殼室刮擦痕特徵紋痕均相符合一節，亦有被害人高信雄受
    傷現場即「宏昱當鋪」2 樓之蒐證照片29張、子彈射入與擊
    出傷口照片2 張、嘉義縣警察局99年12月1 日嘉縣警鑑字第
    0990087007號函附之現場嘉義縣警察局刑案現場勘察報告1
    份暨刑案現場示意圖、嘉義縣警察局重大刑案通報單、勘察
    採證同意書、現場證物清單、刑事案件證物採驗紀錄表、現
    場照片92張、99年12月2日嘉水警偵字第0990075689、0000
    000000號刑事案件採驗紀錄表、現場蒐證照片15張、內政部
    警政署刑事警察局99年12月10日刑鑑字第0990169387號鑑定
    書、99年12月14日刑鑑字第0990174087號函、100  年1 月8
    日刑鑑字第0990179719號鑑定書、100 年2 月14日刑醫字第
    0990166046號鑑定書、100 年3 月3 日刑醫字第1000024504
    號鑑定書、勘察採證同意書、現場證物清單、臺灣嘉義地方
    法院檢察署99年11月18日相驗筆錄暨履勘筆錄、99年11月18
    日相驗屍體證明書、相驗暨解剖照片40張、檢驗報告書、相
    驗報告書、法務部法醫研究所100年1月14日法理醫字第0990
    006770號函檢附之（99）醫鑑字第0991104076號鑑定報告書
    、法醫研究所（99）醫剖字第0991103943號解剖報告書各1
    份暨鑑定人結文1 紙（見警卷第48頁至第49頁、99年度相字
    第700 號卷第21頁至第40頁、第54頁至第55頁、第83頁、第
    88頁至第95頁、第97頁至第108 頁、第110 頁至第117 頁、
    第135 頁、第149 頁、第156 頁至第222 頁、第223 頁至第
    231 頁、99年度偵字第9709號卷第48頁至第49頁、第72頁、
    99年度偵緝字第560 號卷第46頁至第49頁、第54頁至第56頁
    、第92頁、本院卷(一)第137頁至第148頁、第164 頁至第171
    頁）附卷可證，足見被害人高信雄頭部所受槍傷，係被告委
    託他人告知證人何美娟取出後，交由承辦員警扣案之改造手
    槍所發射子彈擊中而造成，且射擊被害人高信雄後，掉落於
    現場之彈頭及彈殼，其型式、材質與扣案13顆子彈相同，堪
    信該子彈未擊發前，亦應與其他13顆子彈同時裝填於扣案改
    造手槍之彈匣內，故扣案改造手槍未擊發射擊被害人高信雄
    頭部之子彈前，彈匣內應是裝填14顆子彈。
(四)、而被害人高信雄遭槍擊之案發時間，依證人賴姿慧及被告所
    述，99年11月17日當晚被害人高信雄自外購買晚餐回到「宏
    昱當鋪」，證人賴姿慧隨後至「宏昱當鋪」2 樓食用晚餐，
    未久被告自「宏昱當鋪」1 樓上至2 樓質問被害人高信雄，
    雙方爆發口角及肢體衝突，證人賴姿慧見狀帶同其胞妹下樓
    ，其後僅被告1 人下樓，關閉1 樓鐵門後，立即偕同證人賴
    姿慧及其胞妹駕車逃離案發現場，可見被害人高信雄遭槍擊
    之時間應是在被告上樓至2 樓客廳質問被害人高信雄後，至
    其下樓關閉鐵門之間發生，參酌卷內員警勘驗案發當天「宏
    昱當鋪」設置之監視器錄影內容如下：於該監視器顯示時
    間晚間7 時53分15秒時，被害人高信雄帶同證人賴姿慧胞妹
    自外購買晚餐返回「宏昱當鋪」；於該監視器顯示時間晚
    間7 時58分28秒證人賴姿慧胞妹出現在當鋪櫃檯；於該監
    視器顯示時間晚間8 時6 分34秒被告出現，要裝設電動鐵捲
    門門柱；於該監視器顯示時間晚間8 時6 分45秒被告關閉
    鐵門；於該監視器顯示時間晚間8 時8 分11秒被告、證人
    賴姿慧及其胞妹一同離開現場；於該監視器顯示時間晚間
    8 時13分17秒報案人董宥緯返回；於該監視器顯示時間晚
    間8 時18分17秒報案人董宥緯至門口徘徊；於該監視器顯
    示時間晚間8 時18分55秒報案人董宥緯邊講行動電話進入；
    於該監視器顯示時間晚間8 時19分31秒報案人董宥緯邊講
    行動電話出去；於該監視器顯示時間8 時19分42秒報案人
    董宥緯返回現場1樓關內門；於該監視器顯示時間晚間8時
    19分50秒報案人董宥緯徒步離開現場；於該監視器顯示時
    間晚間8 時24分40秒救護車到場等情，有員警製作之案發現
    場監視器相關人員出入時間一覽表可憑（見99年度相字第70
    0 號卷第5 頁），故依據上開監視器顯示時間輔以被告及證
    人賴姿慧之陳述，被害人高信雄應於該監視器顯示晚間7時
    53分許自外購買便當返回「宏昱當鋪」，其後證人賴姿慧與
    其胞妹即隨同上樓食用晚餐，嗣後因被告至「宏昱當鋪」2
    樓客廳質問被害人高信雄，證人賴姿慧遂帶同其胞妹下樓，
    故該監視器顯示時間晚間7 時58分28秒證人賴姿慧胞妹出現
    於當鋪櫃檯，應係證人賴姿慧眼見被告與被害人高信雄發生
    衝突而帶同其胞妹下樓為該監視器所攝錄，被告與證人賴姿
    慧既稱此後僅被告及被害人高信雄2 人在「宏昱當鋪」2 樓
    客廳，而該監視器顯示時間晚間8 時6 分被告在「宏昱當鋪
    」1 樓裝設電動鐵捲門門柱係被告上樓罵完被害人高信雄之
    後下到1 樓才做的（見本院卷(一)第102 頁至第104 頁）等情
    ，則依監視器顯示時間被害人高信雄遭槍擊時間似應為99年
    11月17日晚間7 時58分許迄同日晚間8 時6 分許此段期間內
    發生。但揆諸被告於警詢及本院審理時均供述，其於案發後
    帶同證人賴姿慧逃離現場之路線，係自「宏昱當鋪」開往嘉
    義市行經（嘉義縣水上鄉）崎子頭由新民路右轉興業西路，
    再右轉吳鳳南路，直走（嘉義縣）中埔鄉○○路至證人何美
    娟住處，中間均無停頓等語明確（見警卷第7 頁、本院卷(二)
    第93頁），然卷附被告使用門號0000000000號行動電話通聯
    紀錄（見99年度相字第700 號卷第138 頁），自99年11月17
    日晚間7 時58分4 秒迄同日晚間8 時23分43秒間之通話基地
    臺位置，移動方向與被告上述逃離現場路線相符，惟所顯示
    被告上開電話於99年11月17日晚間7 時58分4 秒及同日晚間
    8 時12分8 秒之通話基地臺均在嘉義縣水上鄉崎子頭358 之
    10地號，則被告使用之上開行動電話通聯紀錄顯示99年11月
    17日晚間7 時58分至同日晚間8 時12分此段期間，被告應停
    留於嘉義縣水上鄉崎子頭一情，核與被告所述逃離「宏昱當
    鋪」過程中，並未停頓一情明顯不符，反觀證人董宥緯於警
    詢及本院審理時均證述略謂，99年11月17日案發當天晚間6
    或7 、8 時許回到「宏昱當鋪」，經過2 樓有聽到被害人高
    信雄講話的聲音，就直接上3 樓，之後到八掌溪堤防運動，
    再度回到「宏昱當鋪」時鐵門已經關閉，之後沿著樓梯欲往
    3 樓走到2 樓發現有呻吟聲，趨前查看在2 樓客廳發現被害
    人高信雄側臥躺在地上呻吟，我於當日晚間8 時17分電話撥
    打119 報案，我報案完後沿八掌溪堤岸道路跑步至中埔鄉○
    ○路305 巷112 號何美娟住處等語（見警卷第17頁至第18頁
    、本院卷(二)第26頁至第27頁），所述與「宏昱當鋪」設置之
    監視器顯示時間若合符節，再依證人即嘉義縣警察局柳林派
    出所所長劉嘉林出具之職務報告（見99年度相字第700 號卷
    第3 頁至第4 頁）記載：「99年11月17日晚間8 時17分報案
    人董宥緯向消防局報案」，證人劉嘉林職務報告所載證人董
    宥緯報案時間應屬客觀而正確之時間，佐以上開監視器顯示
    時間晚間8 時18分17秒報案人董宥緯於返回當鋪後，又再度
    出現於該當鋪門口徘徊，此一不尋常舉動，顯示其當時已發
    現被害人高信雄受傷倒臥於血泊中，一時未決定其本身該如
    何因應而焦燥不安，嗣該監視器顯示時間晚間8 時24分40秒
    救護車到場，亦與當時擔任救護之消防員黃俊達、張峰誌所
    撰職務報告（99年度偵緝字第560 號卷第89頁）記載，渠等
    於99年11月17日晚間8 時26分到場相差不遠，而其間有如此
    差異，或許係因監視器於救護車到場時即已攝錄，但消防人
    員因一時無法進入「宏昱當鋪」，請房東開門後始進入「宏
    昱當鋪」內，對於「現場」一詞認知有異，而有記載不同時
    間之情形，惟綜合上揭各情，「宏昱當鋪」所設置監視器顯
    示時間堪認與真正時間大致相當，而較為正確，被告使用之
    上開門號行動電話通聯紀錄所載時間則有錯誤，故依該監視
    器顯示時間及拍攝內容判斷，本件被害人高信雄遭槍擊之案
    發時間，應是99年11月17日晚間7 時58分起迄同日晚間8 時
    6 分止此段期間發生。
(五)、又槍擊被害人高信雄之手槍及子彈來源為何一情，證人賴姿
    慧於本院審理時證稱，案發之前，在當鋪裡面，高信雄有拿
    手槍出來給我看，他說他有2 把，1 把是黑色的放在衣櫃上
    面，1 把是銀色，所謂銀色的不是全部銀色的，只有部分銀
    色的，他只有拿槍給我看，黑色的槍是用報紙包著，銀色的
    槍放在1 樓電腦旁，還問我要不要玩，不知道銀色槍枝有無
    裝子彈，我確定那把銀色的槍就是扣案的這把等語（見本院
    卷(一)第101 頁至第106 頁），核與證人董宥緯於本院審理時
    證述，我看過他（指高信雄）拿好幾次槍出來擦，是短的手
    槍，有1 支是分解過的槍枝，我看過（高信雄拿出來的槍枝
    總共）2 支而已，我只知道有1 支是轉輪槍枝，轉輪是可以
    裝1 顆、1 顆的子彈，這1 支是黑色有拆過的，另外1 支上
    面部分是銀白色的，我有叫高信雄拿出去不要放在當鋪裡面
    ，扣案手槍類似（在高信雄那裡看到的手槍），因為我對槍
    枝不是很清楚，所以我沒有去瞭解等情（見本院卷(二)第23頁
    至第26頁），大致相符，證人賴姿慧及被告經送測謊鑑定，
    發現被告對於「由你進當鋪到案發時，槍從哪裡來？」之回
    答為「高信雄身上」並無不實反應；證人賴姿慧對於「高信
    雄有拿本案手槍給渠看」一節，測試結果亦無不實反應，有
    內政部警政署刑事警察局100 年1 月28日刑鑑字第10000143
    06號鑑定書及所附資料在卷可按（見99年度偵字第9709號卷
    第73頁至第80頁），另案發後嘉義縣警察局至現場勘驗，於
    「宏昱當鋪」2 樓客廳前側之辦公室上層櫃內發現1 包裹狀
    之報紙，拆開檢視為玩具轉輪槍之分解零件，並拍攝該轉輪
    手槍之照片附卷，有該局現場勘查報告及所附照片可佐（見
    99年度相字第700 號卷第158 頁、第192 頁至第193 頁），
    亦與證人賴姿慧及董宥緯所述情節相符，堪信被告辯稱，扣
    案手槍及子彈，係來自被害人高信雄一節，應非虛妄。
(六)、而扣案手槍及子彈最初固係被害人高信雄所持有，但最終仍
    移置於被告之實力支配，且被害人高信雄復為扣案手槍所發
    射之子彈擊中頭部傷重而亡，究竟扣案手槍及子彈係何時為
    被告持有，被害人高信雄究竟在何種情形之下為扣案手槍擊
    發之子彈擊中頭部而死亡一節，被告雖辯稱，其與被害人高
    信雄於案發時爆發口角爭執並發生肢體衝突，其在被害人高
    信雄後方以手臂勒住被害人高信雄頸部時，被害人高信雄自
    身上取出扣案手槍（彈匣已內裝填子彈）並拉滑套，其為保
    命，用力與被害人高信雄爭搶手槍，其拉住槍管及槍柄，於
    搶槍過程中，被害人高信雄扣手槍扳機擊發子彈，子彈因而
    擊中被害人高信雄頭部，其並未槍殺被害人高信雄，槍擊發
    生後就將槍、彈帶走云云，然查：
１、就被告與被害人高信雄於案發時如何爆發口角爭執及肢體衝
    突，被害人高信雄進而自身上取出手槍，被告見狀乃與之爭
    搶手槍一情，被告先於警詢時供稱，我就問高信雄公司不是
    有規定員工不可以上到2 樓客廳，高信雄回答說「上來一下
    不行嗎」就開始發生口角進而拉扯互毆，賴姿慧看見我們打
    起來就先下樓，我與高信雄就在地上扭打，我從後方以右手
    勒著高信雄脖子，高信雄用右手虎口掐住我脖子，然後高信
    雄放開右手從腰際取出1 把手槍，當時我就要搶手槍過來，
    不知道怎麼就走火擊發1 槍打中高信雄頭部，高信雄就一動
    也不動了，我就將手槍放置在我褲右口袋內云云（見警卷第
    7 頁）；於偵訊時供稱，當時我們2 人都倒在地上，我用右
    手勾住高信雄的脖子，高信雄用雙手推我脖子，我發現高信
    雄縮回雙手，雙手在腹部拉東西，我就放開他而跟他搶手上
    的槍，後來槍枝走火，打死高信雄，槍枝走火時那把槍的大
    部分的部位是我捉著，高信雄的手捉著那把槍小部分的部位
    ，槍枝走火時我和高信雄都還在地上，我是背部的肩膀附近
    部位靠在沙發上，我其他的身體部位是坐在地上，高信雄算
    是趴在地上，我沒有扣到扳機，突然碰一聲就擊發了，我捉
    住槍的大部分是指槍管及槍的把柄，槍枝走火時，高信雄的
    左手撐在地上想起來，右手捉住槍柄並扣住扳機，我有看到
    高信雄的手扣住扳機，我的右手抓著槍柄的尾端並且有稍微
    抓到高信雄的手腕，我的左手抓住槍管，槍枝走火前，我與
    高信雄就都抓著槍，搶來搶去，槍枝有時近有時遠，所以我
    也不敢確認云云（見99年度偵字第9709號卷第25頁至第26頁
    、99年度偵緝字第560 號卷第69頁至第70頁）；於本院羈押
    訊問時則供稱，我問高信雄說你為何可以上去2 樓客廳，他
    就與我大小聲，後來他上去2 樓，快8 點時候，我要上2 樓
    客廳看電視，高信雄也在，我跟高信雄又發生爭吵，因為高
    信雄不能到客廳，口角後，我們2 人就發生衝突並打架，我
    與高信雄2 人都倒在地上，高信雄這時候從腰際要拿東西，
    我去搶東西，當時我的右手勾住他的脖子，他的手推住我的
    脖子，我看到他的右手伸到腰際，我就看到槍把，我就跟他
    搶槍，我就一手握住槍把，一手握住他抓住槍柄的手，我把
    槍搶過來到我手的一瞬間擊發，擊發的時後槍已經離開他（
    指高信雄）的手上，我搶到槍的時候還是在地上，但是我身
    體壓在高信雄的身上，他一直想要起來云云（見本院99年度
    聲羈字第240 號卷第81頁至第83頁）；又於本院審理時供稱
    ，我們是先拉扯，在吵架過程中高信雄就打我一拳，我就把
    高信雄的脖子勒住，高信雄就把我摔到沙發那邊去，我看到
    高信雄手放開之後我人就翻身，之後高信雄才拔槍，我們拉
    扯、搶奪槍枝，我印象中高信雄手放下去，槍可能是放在高
    信雄的腰部，他把槍拿出來就拉滑套，我看到他拉滑套，我
    就很用力的跟高信雄搶槍、拉扯，槍在高信雄手裡，我只是
    握住槍管及槍柄下端，在擊發的當時我是握住槍管及槍柄下
    端，當時高信雄半站半蹲云云（見本院卷(二)第89頁至第93頁
    ）。揆諸被告自警詢以迄本院審理時，先後對於其搶槍時握
    住槍枝何處，被害人高信雄遭槍擊時，究竟手槍係由被害人
    高信雄握住，或已為被告搶到手，及被害人高信雄是趴在地
    上遭槍擊或半站半蹲之姿勢遭槍擊前後供述並不一致，被害
    人高信雄是否如被告所辯，在與被告爭奪手槍時，自行誤觸
    扳機頭部為子彈擊中而死亡，即非無疑。
２、被告雖一致供述，其與被害人高信雄於搶奪槍枝前先經肢體
    拉扯打鬥，其以右手勒住被害人高信雄頸部，被害人高信雄
    此際自身上取出手槍並拉滑套，其見狀用力握住槍管與槍柄
    下端，與被害人高信雄搶槍、拉扯云云，但依槍擊發生後最
    先進入「宏昱當鋪」2 樓客廳查看被害人高信雄之證人董宥
    緯於警詢中證述：「（你看到現場2 樓客廳情形為何？）沒
    有凌亂、打鬥痕跡... 」（見警卷第18頁）；於本院審理時
    證述：「（提示相卷第23頁照片，裡面的東西，與你發現高
    信雄的時候東西、位置有無改變？）沒有，跟我當初發現的
    時候一樣，當時我進去沒有去動裡面的東西，我只有進去就
    走出來，當時我只有看到高信雄頭部有血，當時我有搖高信
    雄。」（見本院卷(二)第28頁）等語，核與嘉義縣警察局現場
    勘查報告所述，現場未發現明顯打鬥跡象，出入口未遭外力
    破壞一節相符，參以案發當日晚間8 時30分許最先到場警員
    所拍攝之現場照片（見警卷第63頁下方、第65頁下方、第66
    頁、第67頁上方照片、99年度相字第700 號卷第25頁下方、
    第29頁、第30頁照片），現場除電視機前掉落2 顆柚子外，
    其他物品大致均無移位、凌亂之現象，證人賴姿慧於本院審
    理時亦證稱：「（提示相卷第23至第32頁、警卷第61至第64
    頁照片上2 樓的情形是事發之後才照的，與你看到高信雄跟
    被告何舜民爭吵之前2 樓的情形有無不一樣？）我離開之前
    沙發離茶几比較近，其他的都一樣。」（見本院卷(一)第104
    頁）一語大致相符，均顯示被告與被害人高信雄應無發生激
    烈打鬥及爭搶槍枝之情形。
３、再衡以被害人高信雄屍體經相驗、解剖及鑑定結果，暫不論
    其頭部之槍傷，被害人高信雄身體僅右額部近中央處有挫傷
    1 處，大小約為2 乘0.7 公分；右額部外側挫傷1 處，大小
    約為1 乘1 公分，嘴內上唇局部挫傷，左手第二指瘀傷，大
    小約為2.6 乘1.5 公分，兩眼上眼瞼皮下出血，有檢驗報告
    書、解剖報告書及鑑定報告書在卷可按（見99年度相字第70
    0 號卷第110 頁至第117 頁、第224 頁至第226  頁、第227
    頁至第231 頁），被害人高信雄所受上開右額部近中央處及
    右額部外側2 處挫傷、嘴內上唇局部挫傷、左手第二指瘀傷
    等傷勢均為局部及輕微之傷害，且依檢驗報告書所載，被害
    人高信雄右後上額部瘀血及額部挫傷疑倒地造成（見99年度
    相字第700 號卷第113 頁），否則被告並未提及曾毆打被害
    人高信雄右額部位，亦未敘及被害人高信雄右額頭部曾撞及
    室內牆璧或物品，該2 處挫傷又相當輕微，不似於打鬥中高
    速、用力撞擊所產生之嚴重瘀傷，酌以當初救護被害人高信
    雄之消防員黃俊達、張峰誌出具之職務報告內記載，被害人
    高信雄臉部向下朝左斜15度左右，更足證被害人高信雄右額
    近中央處及右額部外側該2 處挫傷，極有可能係於槍擊後意
    識昏迷，無法控制身體動作，頭部該2 處先行著地撞擊地面
    而造成；而其嘴內上唇局部挫傷，衡諸被害人高信雄右額部
    近中央處之挫傷位置直線往下，大致與其口部器官位置相當
    ，是其嘴內上唇挫傷，亦極有可能係遭槍擊倒地後，牙齒較
    其他五官突出碰觸地面造成其上包覆之嘴唇因而受傷，否則
    如係在與被告打鬥中遭外力撞擊所造成，則被害人高信雄上
    唇外部首當其衝受相當之外力攻擊，應會在上唇外部形成瘀
    傷或挫傷等傷害，要無可能上唇外部未受任何傷害，僅嘴內
    部上唇局部挫傷，惟如是在被害人高信雄頭部受槍擊不支倒
    地，因被害人高信雄並未立即死亡，屬緩慢傾倒碰觸地面，
    與地面撞擊力道不大，身體所形成之傷害自然較小，是其嘴
    內上唇局部挫傷之原因，應是槍擊倒地臉部撞擊地面所造成
    可能性較高；另被害人高信雄屍體兩眼上眼瞼皮下出血，則
    係槍傷導致顱底骨折間接造成（見99年度相字第700 號卷第
    231 頁），並非其他外力加工所肇致，已據解剖鑑定報告記
    載明確，另被害人高信雄屍體兩側頸部皮下軟組織及肌肉均
    無出血，甲狀軟骨及舌骨完整，氣管內無異物阻塞，咽喉無
    水腫，舌頭無咬痕，頸椎無骨折，此與被告供述其以右手勒
    住被害人高信雄頸部云云有間，是被告此部分之供述，即非
    無疑。再者，被告供稱其見被害人高信雄右手自腰際取出手
    槍，即以左手握住槍管，右手握住槍柄下端，部分握住被害
    人高信雄右手腕與被害人高信雄用力搶槍，惟觀諸上揭報告
    記載，被害人高信雄除上述傷勢外，身體其餘部位或四肢均
    無傷勢，右手或右手腕更無任何挫傷、瘀傷，負責解剖之法
    醫羅澤華於本院審理時亦到庭證稱：「（在解剖的過程中有
    無看到死者的手腕或是手指頭有紅腫的情形？）我有看到死
    者的左手第二指頭有瘀傷，其他地方我沒有注意，沒有看到
    ，右手我沒有看到。」、「（依照解剖及鑑定報告書的結果
    ，如果死者扣扳機的話應該是右手持槍而不是左手持槍是否
    如此？）是。」、「（除了你所講的左手第二指頭瘀傷外，
    你還有無看到死者的雙手有瘀傷或紅腫？）都沒有看到。」
    等語（見本院卷(一)第123 頁至第124 頁）），明確說明被害
    人高信雄雙手除左手第二指有瘀傷外，雙手其餘各部位並無
    瘀傷或紅腫之情形，此客觀狀況亦與被告所述，其與被害人
    高信雄先經打鬥，再用力搶槍過程有異，而難憑採。是觀諸
    被害人高信雄身體所受傷害，僅有左手第二指瘀傷部分，有
    可能係於該次肢體推擠拉扯中造成，可見被告與被害人高信
    雄應無如被告所述之激烈打鬥及用力爭搶槍枝情事。
４、依證人董宥緯於本院證述：「（這個空間有擺柚子你是否知
    道？）柚子是我拿的。」、「（你把柚子放在何處？）我拿
    進去時是放在電視旁邊的矮櫃上面。」、「（你是否知道柚
    子為何掉在地上？）我不知道。」、「（你進去看高信雄的
    時候，就有看到柚子掉在地上？）是。」等語（見本院卷(二)
    第28頁至第29頁），及證人賴姿慧於本院證述其離開「宏昱
    當鋪」2 樓客廳前與案發後照片相較，僅有茶几較靠近沙發
    椅之情形不同如前開所述情節互核，被害人高信雄遭槍擊前
    ，或有與被告在「宏昱當鋪」2 樓客廳電視櫃前發生並非嚴
    重之肢體推擠拉扯，導致電視櫃所放置柚子掉落地面，茶几
    稍有移位，除此之外，該客廳內其餘物品均安然無恙，可見
    被害人高信雄與被告2 人身體並未激烈纏鬥及爭搶槍枝，是
    被告在被害人高信雄後方與其肢體推擠拉扯時，因被害人高
    信雄身體為被告身體壓住，因居於下風，為扳回劣勢，乃取
    出槍枝欲恐阻被告，惟被害人高信雄一取出槍枝並拉滑套過
    程，即為被告發現，並趁被害人高信雄尚未完全掌控槍枝時
    ，出其不意，突然自後伸手將槍枝搶奪到手，而非雙方一陣
    拉扯爭搶槍枝，否則被害人高信雄如一取出槍枝並拉滑套，
    按理必將槍枝指向被告，以掌控混亂狀況，求能居於優勢地
    位，此際被害人高信雄身體必定正面轉向被告，以看清被告
    動態，才能決定發射子彈時間、方向或以此威嚇被告，應無
    可能如被告所述，趴在地上背對被告與被告爭搶槍枝，其2
    人果如被告所述在「宏昱當鋪」2 樓面積不大之客廳中激烈
    鬥毆及用力爭搶槍枝，在此過程中，其2 人肢體必定碰撞多
    處2 樓客廳內放置之家具、物品，該處應會有物品毀損、散
    落一地或凌亂不堪之情形，在被害人高信雄極力反抗之情形
    下，被告與被害人高信雄兩者身體應該都會成傷，故本件如
    是用力爭搶槍枝，被害人高信雄身體、四肢應會有多處碰撞
    或被攻擊之傷勢，但本件被害人高信雄屍體並無呈現多處扭
    打、拉扯等防禦性傷害，且依上揭被害人高信雄身體受傷情
    形及「宏昱當鋪」2 樓客廳狀況，難認合於被告所述與被害
    人高信雄激烈打鬥及用力爭搶槍枝之情事，被告所辯與被害
    人高信雄用力爭搶槍枝過程有違客觀事證，而難採信。
５、被告一見被害人高信雄取出槍枝拉滑套時，主觀上即認識該
    槍枝具有殺傷力，業據被告於本院審理時供述，我看到槍就
    知道槍會打死人，正常來講手槍都是有殺傷力的，在那種情
    形下我直接的反應就是手槍應該是有殺傷力，槍不是好東西
    ，我知道槍會殺死人，不然高信雄不會拿槍出來，我為了要
    保命，我就拼命跟高信雄搶，我怕被他開槍，人會害怕，我
    就跟高信雄搶槍等語明確（見本院卷(二)第90頁、第93頁），
    參以被告於93年間曾因違反槍砲彈藥刀械管制條例案件，經
    本院判處有期徒刑1 年4 月，緩刑4 年確定，又於100 年間
    因違反槍砲彈藥刀械管制條例案件，再經本院判處有期徒刑
    1 年確定，目前正服刑中，可見被告對於槍械、子彈及其具
    有殺傷力一情，應有相當之認識，被告見被害人高信雄自腰
    際取出手槍，主觀上已知該手槍具有殺傷力，惟恐遭被害人
    高信雄槍擊，為了自保，趁被害人高信雄一時不備，自後突
    然出手將被害人高信雄所持手槍強取到手，已如前述，且被
    告明知不得持有具有殺傷力之手槍及子彈，於搶得被害人高
    信雄持有手槍及子彈後，並未將之丟棄，仍繼續置於自己實
    力支配之下而持有該槍，自斯時起，被告即已涉犯未經許可
    ，持有具有殺傷力之手槍及子彈罪，而非於被害人高信雄遭
    槍擊後，被告始將該手槍及子彈移置自己實力支配之下，帶
    走該手槍及子彈，是被告未經許可持有扣案手槍之時點，應
    是其自被害人高信雄手中搶得手槍之時起，而其所持有之子
    彈，除扣案之13顆外，尚包括斯時尚未射擊被害人高信雄之
    該顆子彈，總計應係未經許可，持有14顆具有殺傷力之制式
    子彈。然被告雖將被害人高信雄持有之手槍及子彈強取到手
    ，於被害人高信雄遭槍擊後，又將扣案手槍及其餘13顆子彈
    帶走，但刑法之搶奪罪，係以意圖為自己或第三人不法之所
    有而搶奪他人財物為構成要件，此種據為己有之意思，必須
    於搶奪時即已存在，茍當時並無據為己有之意思，縱其後因
    他項原因拒不交還，仍與該罪之意思條件不符，即不得遽以
    搶奪罪論處（最高法院85年度臺上字第2345號、88年度臺上
    字第4836號判決意旨參照）。是關於刑法上搶奪罪之構成要
    件，主觀上自必以出於為自己或他人不法所有之意思，而客
    觀上係以乘人不備或不及抗拒而為掠取財物之行為，始足當
    之，故行為人倘欠缺不法所有之意思，而僅有客觀上之掠奪
    行為，自難以搶奪罪相繩。被告當時強取被害人高信雄之手
    槍及子彈，既係因害怕遭被害人高信雄槍擊而喪命，為自保
    之目的而強取該手槍及子彈，業如前述，被告強取該手槍及
    子彈時，顯然缺乏為自己不法所有之主觀犯意，被告於搶得
    該手槍及子彈後未丟棄，或交還被害人高信雄，並繼續持有
    ，顯然是因被告欲持續自保，以免手槍、子彈再度落入被害
    人高信雄之手而有生命危險，而非因被告欲保有其不法所有
    取得手槍及子彈之成果，另被告於被害人高信雄遭槍擊後，
    復將該手槍及子彈帶走，被告於警詢供稱，因其一時緊張，
    所以就將槍枝放在口袋內帶走一語（見警卷第8 頁）；於本
    院延長羈押訊問時供述，那時候突然間走火後，我一時緊張
    就將該槍、彈帶走了，沒有什麼原因等語（見本院100 年度
    偵聲字第13號卷第18頁），顯見被告主觀上亦非因其有為自
    己不法所有之意，而帶走該手槍及子彈，是被告搶得被害人
    高信雄所持有手槍及子彈，並繼續非法持有之，除應論處被
    告未經許可持有具殺傷力之手槍及子彈罪外，尚難遽以論處
    被告搶奪罪甚明。
６、被告於搶得被害人高信雄所持有之手槍及子彈後，以手槍槍
    口抵住當時正於「宏昱當鋪」2 樓客廳電視前呈坐、跪、蹲
    或彎腰姿勢之被害人高信雄右後枕頭部，因被告已掌控該槍
    枝，被害人高信雄又為被告持槍抵住頭部，被害人高信雄遂
    不敢隨意移動頭部及身體，被告隨即擊發1 顆子彈，該子彈
    貫穿被害人高信雄腦部後，自被害人高信雄左耳下方穿出，
    子彈彈殼掉落於該2樓客廳拖鞋旁地面上，彈頭則撞擊該2樓
    客廳監視器螢幕旁離地面約108 公方牆面後，再彈飛掉落於
    該2 樓客廳飲水機旁地面，被害人高信雄因頭部遭子彈射擊
    貫穿腦部而休克死亡，擊中被害人高信雄頭部之子彈，並非
    於被告與被害人高信雄搶槍時，被害人高信雄不慎誤觸扳機
    而擊發。蓋：
(1)、依上揭相驗及解剖被害人高信雄後所製作之卷附檢驗報告書
    、解剖報告書及鑑定報告書等所載，被害人高信雄之右枕離
    耳上方3 公分及耳後3.5 公分處有槍傷射入口1 處，外觀呈
    星狀，星型裂傷長寬約為4 公分，傷口中央可見擦傷痕，射
    入口皮膚周圍未見火藥刺青或煙輪，翻開頭皮，射入口顱骨
    可見多發性骨折，射入口顱骨周圍可見煙輪。子彈射入路徑
    如下：右枕部頭皮射入，貫穿腦部後從左耳後穿出，子彈射
    出時傷及左耳廓造成左耳廓軟骨骨折及左耳皮膚裂傷，射出
    傷口大小為2 乘1.1 公分，射出傷口後方可見半月型擦傷痕
    ，應為耳廓造成之擦傷痕；射擊方向由上至下、由右至左，
    由後向前，以此研判：死者右枕部頭皮有「星狀」槍傷1個
    ，槍傷邊緣可見擦傷痕，傷口皮膚未見火藥刺青或煙輪，射
    入口顱骨周圍可見煙輪，皮膚組織可見火藥殘留，研判右枕
    部為槍傷射入口且為接觸性之槍傷，即射擊時槍管有碰觸枕
    部頭皮，死者左耳後之槍傷為槍傷射出口，死者死因為右枕
    頭部貫穿接觸性槍傷（槍管碰觸枕部頭皮）造成腦挫傷出血
    ，導致中樞神經休克死亡，死亡方式為他殺，射擊方向為上
    至下、由右至左，由後向前等語，已排除被害人高信雄自殺
    死亡之可能性。再依駱宜安著之刑事鑑識學亦記載，從驗槍
    學的立場而言，射擊分成貼射（又叫密接射擊）、短距離射
    擊及長距離射擊，有關射擊距離的判斷是根據傷口附近有無
    火藥殘餘作為認定標準，通常以18吋為區分點，也有以70公
    分為界限，蓋超過這個距離就很少有火藥痕跡了，密接射擊
    時由於爆炸熱氣跟隨子彈進入人體，熱氣受到阻礙常會炸開
    皮膚使傷口呈星裂狀，且裂口遠較子彈直徑為大，傷口附近
    常會發現有燒暈痕跡，及和槍口大小一致的挫傷輪痕，此外
    槍口火藥燃燒的火燄也常使射入口附近皮膚有被燒焦的現象
    ，至於火藥餘燼的直徑也比近距離射擊（以45公分為準）時
    小等語（見99年度偵緝字第560 號卷第77頁）；另刑事警察
    百科一書中亦記載，造成射創射入口外表特徵之要素有彈頭
    及其碎片、未燃燒完之火藥顆粒、燃燒不完全形成之煙及碳
    粒、無機射擊殘跡、槍口氣體及火燄、子彈填塞物、中間被
    射物、槍管前端，由於此等物品之動能、形狀、彈道各不相
    同，故可在不同射距形成不同射入口特徵，槍管頂進或接觸
    被射部位，彈頭、火藥顆粒、煙及碳粒、無機射擊殘跡、槍
    口氣體及火燄均射入體內，若為低動能小口徑槍枝，射入口
    呈圓形，周圍有一與煙燻重疊之燒焦痕，煙燻深入皮膚無法
    拭去，無火藥刺青痕及其他痕跡，若為中高動能槍枝，在皮
    肉層較薄下有骨頭之部位，如頭部，槍口氣體可在骨頭及皮
    肉間膨脹撕裂射入口，使呈星狀之大射入口等語（見99年度
    偵緝字第560 號卷第79頁），對於槍傷之研究結果與上開法
    醫解剖鑑定結果相符。此外，負責解剖被害人高信雄屍體之
    法醫師，復於本院審理時到庭結證略謂，本件死者高信雄的
    解剖報告書及鑑定報告書是我製作，我在解剖過程中，都沒
    有看到死者高信雄的雙手虎口或手部有火藥殘留，我不知道
    解剖前高信雄的屍體有無經過清洗，我去的時候死者的衣服
    都脫掉了，（火藥殘留）外觀不會發現到，所以才要去採證
    ，我們如有一開始有懷疑就會先把手包起來採證，依照我們
    法醫解剖，當槍管碰到皮膚的時候，所有火藥會跑到皮下組
    織去，火藥會在皮下組織爆開，所以皮膚會有星狀，通常是
    發生在頭骨的時候才會有星狀的槍傷，依照法醫解剖的經驗
    及書本的記載，本件槍傷在槍擊的時候槍管有接觸到皮膚，
    是（整個槍管）垂直抵住的，（自殺的）位置不一樣，自殺
    打在後枕部很少等語（見本院卷(一)第122 頁至第127 頁），
    堪以認定被害人高信雄係遭槍管垂直抵住右後枕頭部後開槍
    射擊，子彈貫穿腦部而死亡，此種情形，幾可排除自殺之可
    能性，致解剖之法醫師對於本案是否可能係被害人高信雄自
    己扣發扳機擊發子彈一情，毫無懷疑，而未對被害人高信雄
    之右手虎口加以採證，以驗明被害人高信雄右手虎口是否有
    火藥殘留，是被害人高信雄要可認定並非自殺身亡。
(2)、而被害人高信雄死亡時之位置、姿勢、高度及動作，與被告
    於案發時所在位置、姿勢、高度及動作為何一節，依被告於
    偵訊及100 年7 月28日在本院審理時當庭模擬情形，所拍攝
    之照片及光碟（見99年度偵緝字第560 號卷第73頁至第76頁
    、光碟外放於本院卷證物袋內），與被告於偵訊時供稱：「
    （依你前次偵查所述，槍枝擊發時高信雄是在你的前方，為
    何你所繪製的現場圖，圖內高信雄與你的位置是相鄰？）我
    不太會畫圖，高信雄事實上是在我的前方。」、「（槍枝走
    火擊發時，你的臉是朝哪個方向？）是朝向面對電視右邊的
    牆壁與電視間的牆角，當時我的身體是斜斜的。」等語（見
    99年度偵緝字第560 號卷第95頁至第96頁），參以被告一再
    供稱被害人高信雄係右手持槍，被告本身則以雙手抓住槍枝
    等情，可以認定被告所述其奪取被害人高信雄槍枝時，被告
    應位於被害人高信雄右後方，而被害人高信雄遭槍擊時，則
    臉及身體均朝前方，呈坐、跪、蹲或彎腰之姿勢，手槍在被
    害人高信雄頭部右後方，槍管抵住被害人高信雄右後枕頭部
    ，但依被告所繪之案發現場圖（見99年度偵緝字第560 號卷
    第98頁），被告所在位置係在被害人高信雄與該客廳茶几、
    沙發間，佐以被告供述，高信雄係在被告前方，槍枝擊發時
    ，被告背後是茶几云云（見99年度偵緝字第560 號卷第95頁
    至第96頁），似乎被害人高信雄係面對電視櫃，背對被告及
    茶几、飲水機等方向，惟上開事項，經本院送請臺北市政府
    警察局刑事鑑識中心主任謝松善鑑定後，認由2 樓客廳牆上
    彈著點的型態及彈頭變形的情況、彈著點附近牆面上疑似噴
    濺血點、飲水機旁地上眼鏡及彈頭位置、地上拖鞋與彈殼位
    置、地上噴濺血跡、與彈著點牆壁及血灘位置相對的另一側
    牆面上噴濺血跡等綜合研判，彈頭射擊的方向可能係由彈著
    點的左方撞擊牆面後，再往右折射至飲水機附近，射擊高度
    為由下往上（接近彈著點的高度108 公分），惟偏左的角度
    與其距牆面的實際距離等無法正確推算。此外，研判被害人
    所在位置可能於紅色劃圈處，依據法務部法醫研究所的解剖
    報告，子彈射入路徑為由被害人右枕部頭皮射入，貫穿腦部
    後從左耳後穿出，且右枕部射入口為接觸性槍傷，綜上所述
    ，研判被害人高信遭槍擊時，應係臉朝飲水機、背對木櫃方
    向，有可能係坐、跪、蹲或彎腰的姿勢，槍擊後再倒下至血
    灘處。另案發時被告所在位置、姿勢、高度、動作，因缺乏
    足夠的物證及資訊，故無法確切研判，但可排除其位於彈道
    及血跡噴濺之路徑上，研判不排除被告於案發時係位於死者
    的前方、右側及後方等語，有臺北市政部警察局100 年7 月
    27日北市警鑑字第10033517500 號函及所附重建報告在卷可
    查（見本院卷(二)第51頁至第61頁），並於本院審理時證稱，
    研判被害人所在的位置可能在紅色圈劃處，他的位置就在彈
    殼與拖鞋遺留前方的附近等語（見本院卷(二)第34頁），是被
    告所述其與被害人高信雄於案發時身體、臉部及所在之位置
    ，顯與該重建報告依客觀事證所為判斷相反，酌以被害人高
    信雄乃右後枕頭部遭子彈射入後，貫穿腦部，由左耳後方射
    出，如被告所述被害人高信雄遭槍擊時，係臉部朝電視櫃方
    向為正確，則被害人高信雄應係身體右邊鄰牆壁，左邊鄰近
    電視，子彈自被害人高信雄右後枕部射入左耳後穿出時，彈
    頭行進路線應是面向電視之左手邊地面、牆壁等處，不可能
    彈頭自被害人高信雄左耳後穿出時，會迴轉擊中被害人高信
    雄右手邊之牆壁，而被害人高信雄遭槍擊倒下之位置，亦應
    與電視櫃略呈垂直，而非與電視櫃幾乎平行，是應以重建報
    告所為結論較為可採，被害人高信雄遭槍擊時，應係臉及身
    體朝前面向飲水機，背對電視櫃，呈坐、跪、蹲或彎腰之姿
    勢，被告則在被害人高信雄之右後方，堪以認定。
(3)、而被害人高信雄及被告於槍擊時之相對位置既如前所述，被
    害人高信雄茍如被告所述在與被告爭搶槍枝時，不慎誤觸扳
    機而擊發子彈，則一般人與他人爭搶物品時，因眼睛及其他
    感覺器官均生長於身體前方，必定與對方正面相對，才能仔
    細觀察對方之舉動，從而隨時構思、反應接續行動，以達取
    得控制對方與情勢之目的，如是，被害人高信雄既與被告爭
    搶槍枝，縱使被害人高信雄自腰際取出槍枝時，係身體及臉
    朝前方取出槍枝，於被告自後動手強取該槍枝時，被害人高
    信雄應會有臉及身體轉朝後方被告方向，與被告拉扯槍枝之
    自然反應，被害人高信雄若仍背對被告，豈非無法立時掌握
    被告之動作、表情、位置，而無法即時有所反應，如何能順
    利取得槍枝掌控權，故被害人高信雄斷無可能背對被告與之
    拉扯、爭搶槍枝，其理至明，在此情況下，被害人高信雄手
    握槍柄，與被告面對面拉扯槍枝，被告希望將槍枝搶下至自
    己手中，以掌控該槍枝，必會將槍枝拉近自己，被害人高信
    雄則希望將槍枝拉近自己，以奪得槍枝掌控權，槍枝應係在
    被告與被害人高信雄身體正面間拉扯移動，要無可能在拉扯
    間移至被害人高信雄頭部後方，被害人高信雄倘不慎誤扣扳
    機，子彈極有可能擊中被告身體正面，或被害人高信雄身體
    正面，焉有擊中被害人高信雄頭部右後方之理，是被告之辯
    解要難採取。
(4)、又被害人高信雄係遭槍管垂直抵住右後枕頭部，發射子彈貫
    穿腦部而死亡，若被告所述當時其與被害人高信雄正在爭搶
    槍枝為真，則如上所述，爭搶槍枝時，爭搶之2 人，係立於
    對立情況，爭搶中之任何一人均希望將物品強取到手，將之
    移置於自己實力支配之下，以取得優勢，此時物品必會在爭
    奪之兩方間移動，任一方均無可能將該物品推往他方，遑論
    被害人高信雄會將手槍舉至自己頭部右後方貼住自己頭皮，
    更何況槍枝此危險物品，如已拉滑套將子彈上膛，隨時處於
    可擊發之狀態，持槍者必定在自己可以掌控槍枝，有充裕機
    會瞄準目標時，始有可能按扣扳機擊發子彈，如在2 人爭搶
    槍枝時，槍枝在拉扯雙方間移動，持槍者無法順利掌控射擊
    時間，亦根本無機會瞄準目標控制射擊方向，持槍者必定不
    敢輕易扣擊扳機，否則子彈很有可能擊中自己，而受傷或死
    亡，是被害人高信雄在與被告爭搶槍枝過程中，以手指扣住
    扳機之機率極低，遑論被害人高信雄在槍管貼住自己頭皮時
    ，竟然會按扣扳機擊發子彈射擊自己頭部，實在匪夷所思，
    更嚴重悖離人性趨吉避兇之經驗法則。其次，被告於偵訊時
    供述：「（槍枝擊發時，槍口離高信雄的頭多遠？）當時我
    與高信雄正在拉扯，槍枝有時近有時遠，所以我也不敢確認
    ，槍口離他的頭可能5 公分或10公分... 」等語（99年度偵
    緝字第560 號卷第70頁），被告於本院模擬案發當時狀況時
    ，其表演與被害人高信雄間拉扯槍枝之情形，槍枝係在被告
    與扮演被害人高信雄者之間移動，均距雙方身體有段距離，
    此與常情較相適合，被告及其辯護人雖辯稱，於本院模擬時
    ，扮演被害人高信雄之人身高、體型與被害人高信雄不同，
    且非真正案發時點，不能完全呈現案發時之情形云云，縱模
    擬時之客觀條件無法與案發時完全相同，但上述爭搶物品之
    常情不可能因之改變，被告於偵查及本院模擬時亦未考慮被
    害人高信雄遭槍擊之位置及狀況而調整模擬動作，應較為可
    採，被告及辯護人上開所辯則與常情相違而難採取。被告又
    供稱被害人高信雄與其搶槍時左手仍撐在地上云云，更不合
    理，因被害人高信雄如係右手仍持槍並與被告爭搶槍枝，雙
    方均希望取得槍枝之控制權，被害人高信雄縱使趴或蹲、坐
    、跪於地面上，無論如何均會以雙手施力與被告搶槍，要無
    可能被告以雙手與之搶槍，被害人高信雄竟僅單手與被告搶
    槍，故在被害人高信雄右手仍持手槍，被告又以雙手拉扯槍
    枝時，被害人高信雄勢必會使用雙手合力拉扯槍枝，始有取
    得槍枝之勝算，更何況如被告所述，被害人高信雄係在槍管
    抵住其右後枕頭部情形下自行按扣扳機擊發子彈，此時被害
    人高信雄右手應已舉至頭部後方，按理左手應橫越身體幫助
    右手施力搶槍，其受槍擊到地時，左手極有可能遭身體壓住
    位於最下方，頭部在右手之前，次之接觸地面，右手因已舉
    至頭部後方，倒地時應不致於被壓在頭部下方，然最初至現
    場施行救護之消防人員黃俊達及張峰誌製作之職務報告（見
    99年度偵緝字第560 號卷第89頁）記載：「..傷者頭部朝牆
    壁與沙發椅的夾縫處，臉部向下朝左斜15度，右手彎曲貼於
    牆面，身體是平趴在地面上，左手平放於地板，雙腳平貼於
    地面... 」，所繪現場位置圖（見99年度偵緝字第560 號卷
    第90頁），顯示被害人高信雄右手在其頭部下方，為其頭部
    壓住，左手則在其身體上方，經於本院審理時詢問證人黃俊
    達證稱，我印象中人是趴著，左手往前舉手指朝前，右手壓
    在身體下面往左邊彎曲等語（見本院卷(一)第109 頁），核與
    被告所述爭搶槍枝及被害人高信雄槍擊受傷部位互有扞格。
    因此，依被告所述及於本院模擬實況，被告與被害人高信雄
    爭搶槍枝時，槍口與被害人高信雄身體，應有相當距離，被
    害人高信雄實無可能於雙方爭搶槍枝時，遭槍管抵住頭部右
    後方，而中彈死亡，是被害人高信雄顯非因與被告爭搶槍枝
    時，不慎於槍枝抵住頭部右後方按扣扳機而自行槍殺身亡。
(5)、另臺北市政府警察局刑事鑑識中心主任謝松善之所撰重建報
    告中敘明，依據法務部法醫研究所的解剖報告及鑑定人之實
    務經驗，2 人爭執、拉扯或搶奪槍枝意外走火，要造成由被
    害人右枕部射入左耳後穿出（後往前）接觸性槍傷的情形不
    多等語明確（見本院卷(二)第61頁）。鑑定人謝松善並於本院
    審理時到庭結證略謂，依據我們現場勘查跟重建的經驗，槍
    枝走火是在雙方都沒有要射擊的意願時候，但是因為過程中
    有產生打鬥、拉扯的動作而導致扳機的擊發，一般接觸性槍
    傷產生的可能性比較多的情形是自殺拿槍接觸自己的頭部，
    但一般都在太陽穴的位置為多，另外一種情形，就是另1 個
    人拿槍抵住頭部開槍射擊的情形，它的位置就不一定在太陽
    穴，所以在鑑定結論(六)後段我有敘述，2 人爭執，拉扯或搶
    奪槍枝意外走火，要造成由被害人右枕部射入左後耳穿出（
    後往前）接觸性槍傷的情形，我是沒有看過，而且根據被告
    模擬的過程，我發現他模擬的抓槍姿勢，槍管跟後枕部頭皮
    之間還是有一定的距離，如果他（指被害人高信雄）拿槍並
    不是要自己接觸頭部，在搶奪的過程造成接觸頭部的情形，
    我不敢講一定沒有，但是這種可能性比較低，實務之中也有
    看過意外槍枝走火的案例，但幾乎沒有接觸性的槍傷，而且
    是在頭部的後枕部，又是接觸性的槍傷，模擬的過程位置姿
    勢跟高度跟我重建的結果蠻近似的，但是發現他模擬的動作
    ，槍管跟被害人的頭部及後枕部的頭皮還是有一定的距離，
    所以造成接觸性槍傷而且是由右後枕部射入左耳射出，且為
    後往前的情形不多，在拉扯的過程，一般來講都會有轉向面
    對對方的反應等語在卷（見本院卷(二)第33頁至第37頁），亦
    表明本案被害人高信雄在搶奪槍枝過程中誤觸扳機擊發子彈
    身亡之機率相當低，於目前鑑定實務上尚未發現有此情形。
(6)、此外，被告自警詢、偵訊、本院羈押訊問以及本院審理時，
    一再供稱槍枝係在被害人高信雄仍握住時，自行按扣扳機而
    擊發子彈，茍為真實，則被告大可將該槍枝留在被害人高信
    雄手上即可，並立即撥打電話呼叫救護車將尚未死亡之被害
    人送醫，如此一般人見狀，均會判定被害人高信雄係自行扣
    扳機擊發子彈而中彈身亡，被告並無殺害被害人高信雄之犯
    意及行為，此情對被告最為有利，被告即可洗刷槍殺被害人
    高信雄之嫌疑，且亦不致因而更觸犯槍砲彈藥刀械管制條例
    之未經許可持有具殺傷力手槍及子彈罪，何以被告不此之圖
    非但對倒臥於血泊中尚未死亡之被害人高信雄不聞不問，自
    行將扣案槍彈放入口袋，亦不告知證人賴姿慧上情迅即關閉
    「宏昱當鋪」1 樓鐵捲門，偕同證人賴姿慧逃離「宏昱當鋪
    」，使他人難以發現被害人高信雄遭槍擊之事實，反自陷於
    遭懷疑涉嫌殺害被害人高信雄，更罪加一條，觸犯槍砲彈藥
    刀械管制條例未經許可持有具殺傷力手槍及子彈罪之不利處
    境，實啟人疑竇，令人不得不懷疑實情並非如被告所述，被
    告將原非自己持有之扣案手槍及子彈攜離案發現場逃亡，並
    於事發多日後，始將之包裝妥當藏放他處，委託其胞姐取出
    交予承辦檢察官，合理推斷扣案手槍於案發時，應留有對於
    被告不利之相關跡證，致被告不得不於被害人高信雄遭槍擊
    後，甘冒罪責較為輕微之未經許可持有具殺傷力之手槍、子
    彈罪，而將扣案手槍、子彈帶走逃亡，以便其有機會抹除對
    其不利之跡證，使本案真相晦澀不明，難以對被告殺人犯行
    定罪科刑。
(7)、依上開現場跡證及相關解剖、現場重建報告相互勾稽，本件
    被害人高信雄遭子彈自右後枕頭部射入，自左耳後方穿出，
    槍擊位置極不尋常，與一般自殺者多是以槍管抵住太陽穴或
    臉部前方等不違反人類使用手部慣性之情形迥異，明顯可排
    除被害人高信雄係自殺身亡，而被害人高信雄遭槍管垂直抵
    住右後枕頭部射擊，及其遭槍擊時臉部及身體背對與其爭搶
    槍枝之對象，均與被告所述被害人高信雄係與其爭搶槍枝時
    ，一般人所會有之拉扯物體，面對對方反應明顯悖離，被害
    人高信雄身上又無用力拉扯、搶奪物品時，可能會受有之傷
    害，右手更無任何紅腫或瘀傷，被告所辯顯不可信，亦可排
    除被害人高信雄係於爭搶槍枝時，自行按扣扳機擊發子彈，
    致子彈擊中頭部而死亡此種情形，在現場僅有被告與被害人
    高信雄在場之情形下，所餘僅有一種可能性，即被告於被害
    人高信雄取出手槍拉滑套時，自右後方趁其猝不及防之際，
    伸手強取被害人高信雄手上之槍枝，得手後，以該槍枝之槍
    管抵住被害人高信雄右後枕頭皮，被害人高信雄因頭部遭槍
    管抵住，頭、臉及身體因而不敢隨便移動，被告見已掌握情
    況，為免手上槍枝隨時有遭被害人高信雄奪回，使其處於不
    利境地之可能，遂按扣扳機擊發子彈，致被害人高信雄頭部
    中彈而死亡，應可認定。
(六)、又按刑法上之故意，依刑法第13條第1 項、第2 項之規定，
    分為直接故意（或確定故意）與間接故意（或不確定故意）
    二種。前者指行為人對於構成犯罪之事實，明知並有使之發
    生（實現）該事實之決意，進而實施該犯罪決意之行為；後
    者指行為人對於構成犯罪之事實，預見其有發生（實現）之
    可能，因該犯罪事實之發生（實現）不違背其本意，乃予容
    認，任其發生（實現）之情形而言，二者既非相同，其惡性
    之評價當非無輕重之別（最高法院81年度臺上字第5901號判
    決意旨參照）。本案依被告於本院審理時所述，其見被害人
    高信雄取出手槍並拉滑套，槍枝已上膛，被告見狀，認該槍
    枝及子彈應是具有殺傷力一情已如前述，可見被告主觀上已
    知悉槍枝內有子彈，且該槍枝及子彈應具有殺傷力，近距離
    開槍可能會導致被害人死亡之結果，且槍枝乃威力強大之武
    器，本身具有高度之危險性與不確定性，以上膛之手槍擊發
    子彈射入人體，勢必造成人體受有重大傷害，又頭部為人體
    重要器官，以槍枝擊發子彈射擊頭部，極易導致顱內出血發
    生死亡之結果，此為一般常識，被告對此亦有認識，況且，
    被告曾因違反槍砲彈藥刀械管制條例案件為法院二度判處徒
    刑確定，足見被告對於槍枝之性能及其危險性應有相當之認
    知，惟因扣案手槍原非被告所持有，其於案發前亦未見過扣
    案手槍，對於扣案手槍及填裝於彈匣內子彈之殺傷力至何程
    度，應無十分詳細而明確之瞭解，故被告對於取自被害人高
    信雄手上之槍枝及子彈，雖有預見以之抵住被害人高信雄頭
    部，致被害人高信雄因之不敢隨意移動身體及頭部抵抗，再
    按扣該槍枝扳機射擊子彈，擊中被害人高信雄頭部極有可能
    發生導致高信雄死亡之結果，猶以該手槍抵住被害人高信雄
    右後枕部頭皮，且於高信雄坐、跪、蹲或彎腰之際，將子彈
    擊發，於被害人高信雄頭部中彈後，立即逃離現場，置倒臥
    於血泊中之被害人於不顧，並關閉「宏昱當鋪」1 樓鐵捲門
    ，使他人不易發現被害人高信雄頭部中彈，生命垂危之情，
    被害人高信雄無法立即獲得有效救治以延續生命，俱見被告
    有容認被害人高信雄因頭部中彈而死亡，且被害人高信雄之
    死亡亦不違背其本意之主觀犯意，又被害人高信雄之死亡，
    亦係因頭部遭槍擊，腦部為子彈貫穿休克而死亡，被告之開
    槍射擊被害人高信雄頭部，與被害人高信雄之死亡間，二者
    具有相當因果關係，足見被告於案發當時確有不確定之殺人
    犯意。
(七)、綜上所述，被告前揭所辯，無非卸責之詞，不足採信。被告
    未經許可持有可發射子彈具有殺傷力之手槍、子彈及殺人等
    犯行，事證明確，均堪認定。
三、論罪科刑之理由：
(一)、核被告未經許可，持有自被害人高信雄處搶得之具有殺傷力
    改造手槍1 支及子彈14顆，所為係犯槍砲彈藥刀械管制條例
    第8 條第4 項之未經許可持有可發射子彈具有殺傷力之手槍
    罪及同條例第12條第4 項之未經許可持有子彈罪；被告持槍
    射擊被害人高信雄頭部，致被害人高信雄因而死亡，所為係
    犯刑法27 1條第1 項之殺人罪。次按非法持有、寄藏、出借
    槍砲彈藥刀械等違禁物，所侵害者為社會法益，如所持有、
    寄藏或出借客體之種類相同（如同為手槍，或同為子彈），
    縱令同種類之客體有數個（如數支手槍、數顆子彈），仍為
    單純一罪，不發生想像競合犯之問題；若同時持有、寄藏或
    出借二不相同種類之客體（如同時持有手槍及子彈），則為
    一行為觸犯數罪名之想像上競合犯（參見最高法院82年度臺
    上字第53 03 號判決要旨），本件被告雖同時持有制式子彈
    14顆，依前開判決意旨，應僅成立單純一未經許可持有具有
    殺傷力之子彈罪，而不以其所持有子彈數量而成立數罪。另
    被告係一行為而同時持有扣案改造手槍1 支及裝填於扣案改
    造手槍彈匣內之14顆子彈，應屬一行為觸犯槍抱彈藥刀械管
    制條例第8 條第4 項及同條例第12條第4 項此二罪名，為想
    像競合犯，依刑法第55條規定，從一重之槍砲彈藥刀械管制
    條例第8 條第4 項未經許可持有可發射子彈具有殺傷力之手
    槍罪處斷。至於被告於搶得被害人高信雄所持有具有殺傷力
    之手槍及子彈後，未經許可而持有之，直至其於99年12月2
    日委託其胞姐將藏放手槍交予承辦檢察官，此段期間其未經
    許可持有可發射子彈具殺傷力之手槍及制式子彈之行為，性
    質上均屬犯罪行為之繼續，而非犯罪狀態之繼續，仍屬單純
    一罪。依被告所述，其強取被害人高信雄所持有槍枝，係惟
    恐遭被害人高信雄槍擊，為保命而強取被害人高信雄所持槍
    、彈，但因被告否認射擊子彈殺害被害人高信雄，且被告係
    於搶得被害人高信雄持有之槍、彈後，才以槍管抵住被害人
    高信雄頭部，使高信雄不敢隨意移動頭部及身體，進而射擊
    子彈殺害被害人高信雄，故無從認定被告強取被害人高信雄
    持有槍、彈時，係基於殺害被害人高信雄此一犯罪目的，而
    取得並持有扣案手槍及14顆子彈，且未經許可持有可發射子
    彈具有殺傷力之手槍罪與殺人罪所保護之法益亦不相同，是
    被告顯係於取得被害人高信雄持有之槍、彈後，另行起意殺
    害被害人高信雄，被告所犯未經許可持有可發射子彈具有殺
    傷力之手槍罪及殺人罪間，應係犯意各別，行為互殊，應予
    分論併罰。又起訴書雖僅敘及被告於對被害人高信雄頭部開
    槍後，攜帶扣案改造手槍（內含13顆子彈），至同址1 樓，
    而持有上開改造手槍及子彈，漏未論及被告於搶得被害人高
    信雄所持有槍、彈後，即未經許可而持有扣案改造手槍，及
    包含射擊殺被害人高信雄在內之該顆子彈共計14顆子彈之事
    實，惟此部分與上揭已起訴部分，具有裁判上一罪之關係，
    本院自得併予審理，附此敘明。
(二)、起訴書雖敘及被告前因贓物案件，經本院於98年1 月20日，
    以98年度易字第606 號判決判處有期徒刑4 月確定，並於98
    年7 月1 日執行完畢，5 年內再犯本件有期徒刑以上之罪，
    為累犯，應依刑法第47條第1 項之規定加重其刑。然按受有
    期徒刑之執行完畢，或受無期徒刑或有期徒刑一部之執行而
    赦免後，5 年以內再犯有期徒刑以上之罪者，始為累犯，此
    觀刑法第47條之規定自明。又被告犯應併合處罰之數罪，經
    法院分別判處有期徒刑確定，並依檢察官之聲請，以裁定定
    其數罪之應執行刑確定，該數罪是否執行完畢，係以所定之
    刑是否全部執行完畢為斷。其在未裁定前已先執行之有期徒
    刑之罪，因嗣後合併他罪定應執行刑之結果，檢察官所換發
    之執行指揮書，係執行應執行刑，其前已執行之有期徒刑部
    分，僅應予扣除，不能認為已執行完畢（最高法院94年度臺
    非字第249 號判決要旨參照）。被告原於98年1 月20日因贓
    物案件，經本院以97年度易字第606  號判決判處有期徒刑4
    月確定，並於98年7 月1 日易科罰金執行完畢，然因被告再
    犯侵占、竊盜案件，經本院及臺灣高等法院臺南分院分別於
    99年5 月27日、99年9 月21日以99年度易字第199 號、99年
    度上訴字第481 號判決判處有期徒刑2  月、3 月、4 月及1
    年2 月確定，因上開各罪有併合處罰之情形，檢察官乃聲請
    臺灣高等法院臺南分院就其所犯之贓物、侵占與竊盜罪所處
    之刑，合併定其應執行之刑，經臺灣高等法院臺南分院於99
    年12月28日以99年度聲字第966  號裁定定應執行有期徒刑1
    年10月確定，並與其後所犯傷害罪及違反槍砲彈藥刀械管制
    條例案件所處之刑接續執行，目前尚在執行中，有臺灣高等
    法院被告前案紀錄表在卷可考，則其前已執行贓物之有期徒
    刑部分，依上揭最高法院見解，僅應予扣除，不能認為已執
    行完畢，故本件尚無累犯之情形，起訴書指被告本件所犯各
    罪均有累犯之適用，尚有誤會，附此敘明。
(三)、本院審酌，被告前有竊盜、妨害兵役治罪條例、違反彈藥刀
    械管制條例、贓物、竊盜、侵占、傷害等前科，有臺灣高等
    法院被告前案紀錄表在卷可佐，素行不佳，因細微末節之事
    ，即責罵被害人高信雄，一再主動挑起紛爭，終致被害人高
    信雄忍耐不住，與之發生口角及肢體推擠拉扯，嗣因屈居下
    風，取出槍、彈欲恐阻被告，被告見狀奪取被害人高信雄所
    持槍彈後，持槍抵住被害人高信雄頭部，被告既已全盤掌握
    狀況，居於絕對優勢，仍不就此罷手，猶欲置被害人高信雄
    於死地，對已遭壓制、手無寸鐵且不敢抵抗之被害人高信雄
    頭部擊發子彈，眼見被害人高信雄倒臥血泊中，不加救治即
    罷，亦不告知證人賴姿慧上情，並關閉「宏昱當鋪」鐵門後
    ，帶同證人賴姿慧逃離現場，此舉形同斷絕其他人發現受傷
    倒地之被害人高信雄，使他人難以對之伸出援手，阻礙被害
    人高信雄獲救之機會，致被害人高信雄傷重而亡，可見被告
    容認被害人高信雄死亡之意甚為明顯，冷血至極，被告所為
    非但對被害人高信雄家屬心理造成嚴重創傷，使被害人高信
    雄父母承受白髮人送黑髮人，且子女年紀尚輕即死於非命之
    莫大傷痛，斲喪被害人高信雄與其父母共享天倫之樂機會，
    又於槍擊被害人高信雄後，將具有殺傷力之槍彈攜離現場，
    到處逃亡，所持有之子彈數量達13顆，對社會治安、他人生
    命財產造成極大之潛在危險性，矢口否認殺人犯行，犯後態
    度不佳，惟被告持有扣案槍、彈之時間約半個月不長，逃亡
    期間未再以扣案槍、彈另犯他案，扣案槍、彈係被害人高信
    雄所持有，並在與被告發生肢體衝突時率先取出，造成被告
    事後取得該槍、彈，有機會使用以之殺害被害人高信雄，被
    害人高信雄對於其遭殺害身亡一事，亦難辭其咎，暨被告為
    國小畢業，教育程度不高，從事養殖鴿子行業，有正當工作
    及固定收入，與女友共同生活等一切情狀，分別量處如主文
    所示之刑，並就併科罰金部分諭知易服勞役之折算標準及定
    其應執行之刑。
(四)、扣案仿HK廠USP 型半自動手槍製造之改造手槍1 支（槍枝管
    制編號0000000000號），於扣案當時固可正常擊發9mm 制式
    子彈而具有殺傷力，但於內政部警政署刑事警察局槍彈鑑試
    人員試射3 顆9mm 制式子彈後，因制式子彈爆炸高壓導致扳
    機功能損壞且擊錘斷裂，依現狀，已不具殺傷力，有該局99
    年12月14日刑鑑字第0990170920號鑑定書及本院電話紀錄表
    在卷可參（見99年度偵緝字第560 號卷第46頁至第49頁、本
    院卷(二)第71頁）；而被告開槍擊發之1 顆制式子彈，因已發
    射，且遺留於槍擊案發現場之彈頭及彈殼，已失其殺傷力，
    其他扣案13顆具有殺傷力之制式子彈，均已於鑑驗時試射擊
    發完畢，失其原有子彈之結構及功能，亦不再具有殺傷力，
    均非違禁物，爰不依刑法第38條第1 項規定宣告沒收。又被
    告雖於搶得被害人高信雄槍、彈後，以扣案手槍發射子彈1
    顆而殺害被害人高信雄，扣案手槍及槍擊案發現場遺留之彈
    頭及彈殼，為供被告犯本件殺人罪所用之物，但並非被告所
    有，因被告強取被害人高信雄持有之槍、彈時，並非以為自
    己不法所有之意思強取而持有之，已如前述，故該扣案手槍
    及14顆子彈，自始亦非被告所有，該扣案手槍及遺留於槍擊
    案發現場之彈頭及彈殼，亦不予依刑法第38條第1 項第2 款
    規定諭知沒收，併此指明。另被告為警緝獲時，所查扣之NO
    KIA 牌（門號0000000000號）行動電話1 支、SAMSUNG 牌（
    門號0000000000號）行動電話1 支、遠傳3G易付卡2 片、LV
    名片夾1 只、OKWAP 牌、NOKIA 牌、ZTE 牌行動電話各1 支
    ，均與本案無關，爰不予宣告沒收，併此敘明。
四、應適用之法律：
(一)、刑事訴訟法第299條第1項前段。
(二)、槍砲彈藥刀械管制條例第8 條第4 項、第12條第4 項，刑法
    第11條前段、第55條、第271 條第1 項、第51條第5 款、第
    42條第3項。
本案經檢察官曹合一到庭執行職務。
中    華    民    國  100     年    8     月    31    日
                  刑事第三庭  審判長法  官  陳仁智
                                    法  官  鄭雅文
                                    法  官  李秋瑩
以上正本證明與原本無異。
如不服本判決應於收受判決後10日內向本院提出上訴書狀，並應
敘述具體理由；其未敘述上訴理由者，應於上訴期間屆滿後20日
內向本院補提理由書（均須按他造當事人之人數附繕本）「切勿
逕送上級法院」。告訴人或被害人如對於本判決不服者，應具備
理由請求檢察官上訴，其上訴期間之計算係以檢察官收受判決正
本之日期為準。
中    華    民    國  100     年    8     月    31    日
                                    書記官  劉英芬
中華民國刑法第271條
（普通殺人罪）
殺人者，處死刑、無期徒刑或10年以上有期徒刑。
前項之未遂犯罰之。
預備犯第1 項之罪者，處2 年以下有期徒刑。
槍砲彈藥刀械管制條例第8條
未經許可，製造、販賣或運輸鋼筆槍、瓦斯槍、麻醉槍、獵槍、
空氣槍或第4 條第1 項第1 款所定其他可發射金屬或子彈具有殺
傷力之各式槍砲者，處無期徒刑或5 年以上有期徒刑，併科新臺
幣1 千萬元以下罰金。
未經許可，轉讓、出租或出借前項所列槍枝者，處5 年以上有期
徒刑，併科新臺幣1 千萬元以下罰金。
意圖供自己或他人犯罪之用，而犯前二項之罪者，處無期徒刑或
7 年以上有期徒刑，併科新臺幣1 千萬元以下罰金。
未經許可，持有、寄藏或意圖販賣而陳列第1 項所列槍枝者，處
3 年以上10年以下有期徒刑，併科新臺幣7 百萬元以下罰金。
第1 項至第3 項之未遂犯罰之。
犯第1 項、第2 項或第4 項有關空氣槍之罪，其情節輕微者，得
減輕其刑。
槍砲彈藥刀械管制條例第12條
未經許可，製造、販賣或運輸子彈者，處1 年以上7 年以下有期
徒刑，併科新臺幣500 萬元以下罰金。
未經許可，轉讓、出租或出借子彈者，處6 月以上5 年以下有期
徒刑，併科新臺幣300 萬元以下罰金。
意圖供自己或他人犯罪之用，而犯前二項之罪者，處3 年以上10
年以下有期徒刑，併科新台幣700 萬元以下罰金。
未經許可，持有、寄藏或意圖販賣而陳列子彈者，處5 年以下有
期徒刑，併科新臺幣300 萬元以下罰金。
第1 項至第3 項之未遂犯罰之。